臺灣板橋地方法院刑事判決　　　　　　 100年度易字第1876號
公　訴　人　臺灣板橋地方法院檢察署檢察官
被　　　告　施展達
上列被告因傷害等案件，經檢察官提起公訴（99年度偵字第3116
5 號），本院判決如下：
    主  文
施展達以加害生命、身體之事，恐嚇他人致生危害於安全，處拘
役拾日，如易科罰金，以新臺幣壹仟元折算壹日；又傷害人之
身體，處拘役肆拾日，如易科罰金，以新臺幣壹仟元折算壹日；
應執行拘役陸拾日，如易科罰金，以新臺幣壹仟元折算壹日。
    事  實
一、緣施展達居住於新北市○○區○○街327 巷30號2 樓，其與
    居住於同棟即新北市○○區○○街327 巷32號之1 之郭珍妮
    為鄰居關係，雙方間屢因細故而有閒隙，詎施展達竟分別為
    下列行為：
  (一)於民國99年3 月17日下午，施展達因細故對郭珍妮心生不滿
    ，於同日18時許，見郭珍妮行走於新北市○○區○○街327
    巷18號前，遂自其住處將其所有之水果刀1 支藏放在其褲子
    口袋內隨身攜帶，隨之衝向郭珍妮，先徒手將郭珍妮推倒在
    地，致郭珍妮碰撞路邊停放之機車，因而受有右臉頰瘀傷3
    公分、右手背瘀傷3 公分等傷害（傷害部分未據檢察官起訴
    ），施展達隨即基於恐嚇之犯意，以其右手自褲子口袋取出
    其前開預先藏放之水果刀，再以右手高舉該支水果刀，持以
    向郭珍妮揮舞作勢戳刺，以此加害生命、身體之舉止，恐嚇
    郭珍妮，使郭珍妮心生畏懼，致生危害於安全，旋因郭珍妮
    之夫郭正安手持木棍前來，施展達始罷手。
  (二)於99年6 月5 日17時許，在新北市○○區○○街327 巷30、
    32號公寓之1 樓樓梯間，施展達見郭珍妮行走於其前方，遂
    基於傷害人之身體之犯意，衝向郭珍妮，郭珍妮因而轉頭看
    向施展達，施展達即手持其所有之雨傘1 支，朝郭珍妮之臉
    部戳刺，致郭珍妮受有左側額頭挫傷併皮下瘀青（2 公分×
    2 公分）、左側上眼瞼挫傷及皮下瘀青（3 公分×2 公分）
    等傷害。
二、案經郭珍妮訴由新北市政府警察局三重分局移送臺灣板橋地
    方法院檢察署檢察官偵查起訴。
    理  由
壹、證據能力：
    本件認定事實所引用之卷證資料（包含人證與文書證據、物
    證），並無證據證明係公務員違背法定程序所取得，又被告
    以外之人於審判外之陳述，經核並無非出於自由意願而為陳
    述或遭違法取證及顯有不可信之情況，再卷內之文書證據，
    亦無刑事訴訟法第159 條之4 之顯有不可信之情況與不得作
    為證據之情形，且被告施展達迄本院言詞辯論終結前均未聲
    明異議，依刑事訴訟法第159 條至159 條之5 之規定，均有
    證據能力，合先敘明。
貳、實體方向：
一、訊據被告矢口否認有何恐嚇或傷害之犯行，辯稱：就99年3
    月17日部分，伊雖有拿水果刀，惟係告訴人之夫郭正安先持
    木棍攻擊，伊始拿出水果刀自衛，且伊水果刀之刀刃係向後
    ，而非向前，又伊僅係推倒告訴人，並未攻擊告訴人；再就
    99年6 月5 日那次，伊當天均待在家中，並無外出，亦未跟
    告訴人發生衝突，並無拿雨傘打告訴人云云。惟查：上揭犯
    罪事實，業據證人即告訴人於警詢時指訴：第1 次是在99年
    3 月17日18時許，在三重市○○街327 巷18號前，遭我鄰居
    施展達先徒手毆打，並拿1 把水果刀恐嚇我，作勢要殺我的
    樣子，讓我覺得非常害怕，當時我先生郭正安看到有拿1 枝
    棍子上前阻止，當時有向慈福派出所報案，因為當時我有要
    求暫不要對施展達提出告訴。這一次是在99年6 月5 日17時
    許，在我住家三重市○○街327 巷32號樓下，手持雨傘向我
    臉部插過來，致使我臉部受傷（我有拍照）等語，復於檢察
    事務官詢問時指稱：（問：99年3 月17日案發經過？）我時
    我要下樓吃飯，……他……就直接衝過來推我，我就倒下去
    撞到機車。（問：被告有拿刀子作何動作？）他拿一直要戳
    我。……（問：6 月5 日下午5 點發生何事？）我上樓要回
    家，他從我後面衝過去，我嚇一跳閃一邊，……他就拿雨傘
    戳我等語，再於本院審理時具結證稱：（問：99年3 月17日
    晚上18點發生什麼事情？）郭正安就回來說要出門吃飯，我
    就先帶小孩走出門，走到巷子裡面，有人衝出來，就把我推
    跌倒，我一看把我推倒的人就是被告，我跌倒的時候，頭撞
    到機車，然後郭正安就看到我跌倒，郭正安就從路上撿了1
    個小棍子，被告就拿出水果刀，我看到被告右手拿刀，當時
    被告剛把我推倒，他站在我的前面，被告拿出水果刀作勢要
    刺我，我覺得很害怕，因為我看到刀子很害怕，我先生郭正
    安就喊住在327 巷20號朋友出來幫忙，我先生郭正安先把我
    拉開，之後再把被告拉開，郭正安跟被告沒有打起來，郭正
    安就跟被告說不可以這個樣子，後來警察有來。（問：卷內
    有2 張診斷證明書，第1 張是99年3 月17日，第2 張是99年
    6 月5 日，其中第1 張診斷證明書所載的傷勢如何造成？）
    是被告造成的，就是被告推我跌倒，我的右臉及右手臂撞到
    路邊的機車，所以才受傷。（問：99年3 月7 日那次，被告
    將你推倒之後，還有對你作何事？）……當時我被被告推跌
    倒，被告則面對著我彎腰著，右手拿著水果刀有作勢要戳我
    ，但是沒有真的刺到我，旁邊沒有人阻止被告，郭正安下來
    的時候比較晚，郭正安下來的時候，……有看到被告拿著水
    果刀對著我。……（問：99年6 月5 日這次的診斷證明書所
    載的傷勢是如何造成？）就是被告在我上樓的時候，從我背
    後衝上來，指責我開門太大聲，我就轉身看被告，被告就趁
    我轉頭看他時，拿雨傘戳我的左臉部，是用雨傘尖尖的地方
    戳我的左眼眼睛上面的地方，我就有點暈了，被告就跑下樓
    ，我也趕快下樓喊救命，里長就來了，這次郭正安沒有看到
    等語，核與證人即告訴人之夫郭正安於檢察事務官詢時證稱
    ：（問：被告說你當時〈即99年3 月17日〉有拿棍子，是否
    實在？）我是拿木材，是我隨地撿的40公分的木材等語，又
    稱：（問：99年3 月17日18時，新北市○○區○○街327 巷
    18號前發生何事？）18時我跟我太太及小孩要去巷口吃晚餐
    ，……被告衝過來把我老婆（即告訴人）推倒，還拿1 支刀
    要刺我太太，……我太太當時倒在地上，被告當時拿刀恐嚇
    要刺我太太的動作，我就隨手拿1 支種花用的木材去阻擋他
    ，……刀子應該是水果刀。……（問：被告是將郭珍妮推倒
    在地後，才作勢要刺他？）是，他就是反覆做要刺的動作，
    但是沒有刺下去等語，又於本院審理時具結證稱：（問：99
    年3 月17日當天發生的經過？）當天我下班約晚上6 點回家
    ，……我想說要出去吃晚餐，……郭珍妮就跌倒，我看到被
    告拿刀子，因為我手上沒有拿東西，我看到路旁有1 根木材
    ，大約30、40公分，我就撿起來對抗被告。……（問：99
    年6 月5 日那次發生什麼事情？）我沒有看到情況，當天我
    不在場，但是我回到家，鄰長叫我去他家，鄰長告訴我說郭
    珍妮有被被告打，但是請我跟被告能夠好好處理，我有看到
    我太太受傷。……（99年3 月17日那次）被告拿刀的手一直
    作勢要戳郭珍妮，但被告有沒有說什麼話，我沒有注意，當
    時是去鄰居家的時候，郭珍妮先走出來，就碰到被告拿刀子
    ，我與小孩隨後走出來，所以我就看到被告推郭珍妮跌倒，
    然後被告持刀作勢要刺郭珍妮，沒有注意有無聽到被告說什
    麼話等語，互核告訴人與證人郭正安證述之情節大致相符，
    而告訴人於99年3 月17日，確實遭被告推倒而受有右臉頰瘀
    傷3 公分、右手背瘀傷3 公分等傷害；復於100 年6 月5 日
    ，受有左側額頭挫傷併皮下瘀青（2 公分×2 公分）、左側
    上眼瞼挫傷及皮下瘀青（3 公分×2 公分）等傷害等情，有
    診斷證明書2 紙及告訴人99年6 月5 日之臉部瘀青照片1 幀
    存卷可佐，佐以被告亦自承：於99年3 月17日確有將告訴人
    推倒在地，並隨身攜帶水果刀1 支之情，且再參諸證人即被
    告住處里長黃演添於檢察事務官詢問時亦證稱：（問：兩次
    你都有出面協調紛爭？）我沒有在現場，只是路人經過看到
    有人在吵架，找我過去看，我過去時，他們已經沒有在吵，
    2 次慈福派出所的警察都有到場。……（問：2 次當時施展
    達反應如何？）第1 次施展達說他們2 人在互毆，第2 次我
    跟郭珍妮、施展達說大家都是鄰居，不要提告，施展達及郭
    珍妮的丈夫都同意等語，顯見被告於99年3 月17日、99年6
    月5 日2 次，均有與告訴人發生爭執，否則證人即當地里長
    黃演添該2 次又何須前往現場調解紛爭？在在足徵告訴人上
    開指訴之情節確實非虛，堪以採信。是被告空言否認犯行，
    要係事後圖卸之詞，不足採信。本案事證明確，被告犯行洵
    堪認定，應依法論科。
三、核被告所為，係犯刑法第305 條之恐嚇危害安全罪及刑法第
    277 條第1 項之傷害罪。被告所犯上開2 罪間，犯意各別，
    罪名互異，應分論併罰。爰審酌被告僅因細故，第1 次即手
    持水果刀揮舞而恐嚇他人，第2 次又持雨傘出手傷害他人，
    以暴力方式發洩怨恨，應予非難，兼衡其犯罪之動機、目的
    、手段、告訴人所受之傷勢、被告迄未與告訴人達成和解及
    犯罪後否認犯行之態度等一切情狀，分別量處如主文所示之
    刑，並均諭知易科罰金之折算標準，再合併定其應執行刑及
    諭知易科罰金之折算標準，以示懲儆。至被告持以恐嚇告訴
    人之水果刀及傷害告訴人之雨傘各1 支，均未扣案，且無證
    據證明現仍存在，為免沒收困難，爰均不為沒收之諭知，附
    此敘明。
四、再起訴書之犯罪事實雖記載「被告於99年3 月17日18時許，
    在新北市○○區○○街327 巷18號前，……先以徒手推倒郭
    珍妮後『（傷害部分，未據告訴）』」等語，惟告訴人於警
    詢時已明確指稱：（問：今因何事到本隊製作筆錄？）因為
    我遭人毆打，所以特持全民醫院診斷證明書2 紙來向貴隊報
    案。（問：於何時？何地？遭何人毆打？持何武器？）第1
    次是在99年3 月17日18時許，在三重市○○街327 巷18號前
    ，遭我鄰居施展達先徒手毆打，並拿1 把水果刀恐嚇我，作
    勢要殺我的樣子，讓我覺得非常害怕，當時我先生郭正安看
    到有拿1 枝棍子上前阻止，當時有向慈福派出所報案，因為
    當時我有要求暫不要對施展達提出告訴。這一次是在99年6
    月5 日17時許，在我住家三重市○○街327 巷32號樓下，手
    持雨傘向我臉部插過來，致使我臉部受傷（我有拍照）。…
    …（問：你是否要對施展達提出告訴？提出何告訴？）是的
    ，我要對施展達提出傷害及恐嚇的告訴等語，並當場提出其
    於99年3 月17日遭被告推倒而受傷之診斷證明書1 紙為證據
    ，顯見告訴人就被告於99年3 月17日，徒手推倒其，並致其
    受有k 臉頰瘀傷3 公分、右手背瘀傷3 公分等傷害之傷害犯
    行，業已提出傷害告訴，是起訴書誤繕告訴人就被告此部分
    傷害犯行未據告訴，顯有誤會，惟因此部分傷害犯行與本案
    已起訴之99年3 月17日恐嚇犯行及99年6 月5 日傷害犯行為
    數罪併罰關係，本院無從併予審酌，此部分自應由檢察官另
    為適法之處理，末此敘明。
據上論斷，應依刑事訴訟法第299 條第1 項前段，刑法第305 條
、第277 條第1 項、第41條第1 項前段、第51條第6 款，刑法施
行法第1 條之1 第1 項、第2 項前段，判決如主文。
本案經檢察官高智美到庭執行職務。
中    華    民    國   100    年    7     月    22    日
                  刑事第二十庭  法  官  鄧雅心
以上正本證明與原本無異。
如不服本判決應於收受判決後10日內向本院提出上訴書狀，並應
敘述具體理由。其未敘述上訴理由者，應於上訴期間屆滿後20日
內向本院補提理由書（均須按他造當事人之人數附繕本）「切勿
逕送上級法院」。
                                書記官  謝麗秋
中    華    民    國   100    年    7     月    22    日
附錄本案論罪科刑法條
中華民國刑法第三百零五條
以加害生命、身體、自由、名譽、財產之事，恐嚇他人致生危害
於安全者，處二年以下有期徒刑、拘役或三百元以下罰金。
中華民國刑法第二百七十七條
傷害人之身體或健康者，處三年以下有期徒刑、拘役或一千元以
下罰金。
犯前項之罪因而致人於死者，處無期徒刑或七年以上有期徒刑；
致重傷者，處三年以上十年以下有期徒刑。